【裁判字號】    97,交抗,2041
【裁判日期】    971209
【裁判案由】    違反道路交通管理處罰條例
【裁判全文】
臺灣高等法院交通事件裁定            97年度交抗字第2041號
抗  告   人
即 處分機關  交通部公路總局新竹區監理所桃園監理站
抗  告   人
即 受處分人  甲○○
上列抗告人因受處分人違反道路交通管理處罰條例案件，不服臺
灣桃園地方法院，中華民國97年10月28日裁定（原審案號：97年
度交聲字第1434號），提起抗告，本院裁定如下：
    主  文
原裁定撤銷。
受處分人之異議駁回。
    理  由
一、原處分意旨略以：異議人即受處分人甲○○，於民國97年1
    月30日上午10時43分駕駛5FP-733 號重型機車，行經桃園縣
    桃園市○○路○ 段復興路口，為桃園縣政府警察局桃園分局
    武陵派出所員警，依道路交通管理處罰條例第53條第1 項「
    汽車駕駛人，行經有燈光號誌管制之交岔路口闖紅燈者」之
    規定，當場舉發並填掣桃警局交字第DB0000000 號舉發違反
    道路交通管理事件通知單（下稱舉發違規通知單），且異議
    人即受處分人未於舉發違規通知單上所載應到案日期97年2
    月20日前到案申訴或自行繳納罰鍰，原處分機關乃於97年8
    月13日桃監裁罰字第裁52-DB0000000號違反道路交通管理事
    件裁決書，依道路交通管理處罰條例第53條第1 項、第63條
    、道路交通管理事件統一裁罰基準及處理細則第43條、第44
    條、第67條規定舉發受處分人未依應到案期限繳納罰鍰逾60
    日以上，裁處異議人罰鍰新臺幣（下同）4,500 元，並記違
    規點數3點。
二、聲明異議意旨略以：伊當時騎車經過萬壽路3 段前面的第一
    個紅綠燈，當伊之機車騎過紅綠燈後，綠燈剛好轉換為黃燈
    ，在騎到與紅綠燈距離150 公尺處，被一員警攔下，此時黃
    燈早已轉換為紅燈，員警便要開單舉發，伊不服，拒簽舉發
    違規通知單。然事後伊並未收到舉發違規通知單，直至97年
    8月18日始收到裁決書，處罰鍰4,500元，實不合理，爰聲明
    異議，請求撤銷上開處分云云。
三、原裁定意旨略以：受處分人確有駕駛其所有之車號5FP-733
    號重型機車於前揭時、地違規闖紅燈之違規事實，惟本件舉
    發違規通知單經原舉發單位送交郵務機關向受處分人戶籍所
    在地之「桃園縣龜山鄉○○路37巷29弄1號2樓」地址為送達
    ，因未獲會晤應受送達之異議人本人，亦無受領文書之同居
    人、受僱人或應送達處所接收郵件人員，乃於97年2 月15日
    將該文書寄存於上址所轄之桃園龜山6 支郵局，並作送達通
    知書2份，1份黏貼於應受送達人門首，另1 份置於該受送達
    處所信箱或適當位置以為送達，自寄存送達之翌日起經10日
    即97年2 月25日始生合法送達效力，此有卷附原舉發單位寄
    存送達證書影本為憑。再觀以本件舉發違規通知單原載應到
    案日期係「97年2月20日前」，然該舉發違規通知單自97年2
    月25日始生合法寄存送達效力，且證人陳子鴻於原審調查時
    亦證述：伊當時有將違規事實告訴受處分人，但是到案時間
    是在後來寄給違規人的舉發通知單上面有記載，不是伊可以
    確定的等語，復查無其他證據足證受處分人於本件應到案期
    限前，已合法收悉該舉發通知單，是難認受處分人於本件應
    到案期限前，已合法收受該舉發通知單而知悉應到案時間，
    自難期受處分人有遵期到案之可能，以致其喪失於收受該通
    知單後15日內自動依最低額繳納罰鍰，或向處罰機關陳述不
    服意見，是原處分機關就此未予詳查，逕對受處分人裁處最
    高額罰鍰，即非適法云云。
四、抗告人即原處分機關交通部公路總局新竹區監理所桃園監理
    站之抗告意旨略以：舉發機關辦理違反道路交通管理處罰條
    例事件，其本質上係屬行政機關之行政行為，應優先適用行
    政程序法，且按行政程序法第74條第1 項規定：「送達，不
    能依前二條規定為之者，得將文書寄存送達地之地方自治或
    警察機關，並作送達通知書兩份，一份黏貼於應受送達人住
    居所、事務所、營業所或其就業處所門首，另一份交由鄰居
    轉交或置於該送達處所信箱或其他適當位置，以為送達。」
    其既稱「以為送達」，自應以寄存之日視為收受送達之日期
    ，而發生送達之效力，此參諸行政訴訟法第73條亦有相同規
    定，最高行政法院95年度裁字第1380號裁定、95年度裁字第
    1310號裁定、95年度裁字第964 號裁定略以：「…依行政訴
    訟法第73條規定寄存送達者，於合法寄存送達時即發生送達
    效力，…」益加可證。本件舉發通知單原載應到案日為97年
    2 月20日，寄存日即送達日為97年2 月15日，是以，寄存送
    達之程序並無不合法，懇請撤銷原裁定，維持原處分云云。
五、抗告人即受處分人甲○○之抗告意旨略以：員警講話不實，
    本人騎過交通號誌後150 公尺處，被員警攔下，此時綠燈轉
    為黃燈，本人不服，故拒簽違規單，後頭那個駕駛人才是真
    正闖紅燈的人。又員警站在白線內及北豐汽車修理廠門外取
    締，只能看到對面龜山往桃園車道之紅綠燈，並無法看到桃
    園往龜山的燈誌號，來向及去向燈號有誤差，且本人有找到
    先前因燈號秒差而起紛爭之案例，請為參考。況員警並無照
    相存證，員警素質參差不齊，請法官查證云云。
六、按處理違反道路交通管理事件，有關文書送達之程序，依行
    政程序法之規定，違反道路交通管理事件統一裁罰基準及處
    理細則第5 條定有明文。又送達，於應受送達人之住居所、
    事務所或營業所為之；於應送達處所不獲會晤應受送達人時
    ，得將文書付與有辨別事理能力之同居人、受僱人或應送達
    處所之接收郵件人員；應受送達人或其同居人、受僱人、接
    收郵件人員無正當理由拒絕收領文書時，得將文書留置於應
    送達處所，以為送達；送達，不能依前2 條規定為之者，得
    將文書寄存送達地之地方自治或警察機關，並作送達通知書
    2份，1份黏貼於應受送達人住居所、事務所、營業所或其就
    業處所門首，另1 份交由鄰居轉交或置於該送達處所信箱或
    其他適當位置，以為送達。前項情形，由郵政機關為送達者
    ，得將文書寄存於送達地之郵政機關，行政程序法第72條第
    1 項前段、第73條第1項、第3項、第74條第1項、第2項分別
    有所規定。
七、經查：
  (一)本件抗告人即受處分人甲○○雖辯稱伊之機車騎過紅綠燈後
    ，綠燈剛好轉換為黃燈，於通過交通號誌後150 公尺處，始
    遭員警攔下舉發，伊並未闖紅燈云云。惟證人即舉發員警張
    子鴻於原審調查中證稱：伊當時在萬壽路3 段桃園市往龜山
    鄉方向上的YAMAHA機車行與匯豐汽車間執行巡邏勤務，見萬
    壽路與復興路路口，萬壽路方向上的號誌係紅燈，因此伊認
    定當時萬壽路上之車輛應不能行駛，然受處分人闖紅燈，伊
    便吹哨以指揮棒將其攔停，受處分人稱他並未闖紅燈，還要
    求伊開輕一點，伊說不可能云云（原審卷第21頁）。又陳稱
    ：「（當時有無其他車輛跟著異議人的車子一起過來？）沒
    有，只有異議人的一輛車」、「（你是否有親眼看到異議人
    的車子通過萬壽路的停止線？）有。我確實看到異議人於轉
    變成紅燈以後才超越停止線」（原審卷第22頁），足證受處
    分人係於號誌轉變成紅燈後才超越停止線且僅受處分人之車
    輛行駛過來，並無其他車輛跟著一併駛來。又舉發員警張子
    鴻當時係在機車優先行駛道之白線外側取締，就伊所站之位
    置可以清楚見到該路口之交通狀況且前方並無其他車輛或物
    品遮住伊之視線，業據證人張子鴻證述在卷，並有庭呈之該
    路口現場圖、現場照片為憑。證人張子鴻為取締交通違規之
    公務員，為達成維護交通秩序、安全之行政目的，依法執行
    公權力，其與甲○○不相識，衡諸常情，並無甘冒刑法偽證
    罪之風險誣指甲○○違規之必要；復以交通違規行為，行為
    性質多具迅速性、證據採證上亦有稍縱即逝之不可回復等之
    特性，舉發機關或原處分機關若能提出更多之法定證據方法
    ，例如人證、書證、物證等證據資料以供司法審查之交通法
    庭加以判斷該交通違規行為之存否，自屬允當，惟若因前揭
    交通違規行為特性而無法提供更多相關之書證、物證時，則
    舉發員警於司法審查之訴訟程序上立於證人之地位而證述其
    當時親身目擊及見聞之交通違規行為經過，亦屬法定證據方
    法之一之人證證述，於法亦屬有據；至於，舉發員警立於證
    人之地位所為之證述是否可採，此乃交通法庭依經驗及論理
    法則判斷其證明力為何而得否採擇之心證層次，斷不可以舉
    發員警作為證人之所述，因不可能反於其先前所為舉發而認
    均不可採，而全盤否定其立於證人地位所為之陳述。故本件
    舉發員警既已於原審居於證人之地位具結證述其所親身目擊
    及見聞本件甲○○行經有燈光號誌管制之交岔路口闖紅燈之
    違規事實，自足以擔保其證詞之憑信性，故認證人上開證述
    ，應可採信。至抗告人即受處分人之抗告意旨所稱來向及去
    向燈號有誤差，且伊有找到先前因燈號秒差而起紛爭之案例
    云云，惟上訴狀所附剪報案例，其地點及基本事實俱與本案
    不同，自不得一概論之。綜上，本件事證明確，受處分人之
    違規行為堪足認定。
  (二)按行政機關如不能依行政程序法第72條及73條之規定，將文
    書送達於當事人本人或將文書付與有辨別事理能力之同居人
    、受僱人或應送達處所之接收郵件人員者，得將文書寄存送
    達地之地方自治或警察機關，並作送達通知書2份，1份黏貼
    於應受送達人住居所、事務所、營業所或其就業處所門首，
    另一份交由鄰居轉交或置於該送達處所信箱或其他適當位置
    ，以為送達。如由郵政機關為送達者，得將文書寄存於送達
    地之郵政機關，行政程序法第74條第1項及第2項規定甚明，
    且依前開規定所為之寄存送達，無論應受送達人實際上於何
    時受領文書，均以寄存之日，視為收受送達之日，而發生送
    達之效力（最高行政法院97年度裁字第2149號判決意旨及法
    務部93年04月13日法律字第0930014628號函釋參照）。又交
    通員警製單舉發違反道路交通管理處罰條例所列之違規事實
    ，本質上為行政處分，係公務員基於職務上權力，依法就特
    定之具體事件所為具公法上效果之單方行政行為，自應優先
    適用行政程序法。再者，92年2月7日新修正之民事訴訟法第
    138條第2項規定「寄存送達，自寄存之日起，經十日內發生
    效力。」惟是項送達之規定，行政程序法第1 章第11節送達
    之規定，並無準用之規定，則關於民事訴訟法第138條第2項
    寄存送達之生效日期，自不在準用之列。
  (三)查本件舉發違規通知單既經原舉發單位送交郵務機關向抗告
    人即受處分人戶籍所在地之「桃園縣龜山鄉○○路37巷29弄
    1 號2 樓」地址為送達，因未獲會晤應受送達之抗告人本人
    ，亦無受領文書之同居人、受僱人或應送達處所接收郵件人
    員，乃於97年2月15 日將該文書寄存於上址所轄之桃園龜山
    6支郵局，並作送達通知書2份，1 份黏貼於應受送達人門首
    ，另1 份置於該受送達處所信箱或適當位置，以寄存送達方
    式送達予抗告人等情，有前開原舉發機關送達證書在卷可考
    ，足見原舉發機關上開舉發違規通知單確已合法寄存送達於
    抗告人。又本件係依行政訴訟法第73條規定寄存送達，於合
    法寄存送達時即發生送達效力（本院97年度交抗字第1026號
    裁定、臺灣高等法院臺中分院97年度交抗字第589號、第110
    6 號裁定同此意旨），是以原舉發機關舉發違規通知單自寄
    存日即97年2 月15日起發生送達之效力，而本案舉發違規通
    知單原載應到案日為97年2 月20日，本案寄存送達之程序並
    無不法。原審判決認「聲明異議案件之處理，除準用刑事訴
    訟法有關規定外，依本辦法之規定處理之，道路交通案件處
    理辦法第4條第1項復有明文，而送達文書，除本章有特別規
    定外，準用民事訴訟法之規定；寄存送達，自寄存之日起，
    經10日發生效力」，並爰引最高法院94年7月5日94年度第1
    次庭長、法官會議紀錄為據。惟本案係交通違規舉發通知單
    之寄存送達何時生效問題，與裁決書送達後之聲明異議程序
    本不相同，且違反道路交通管理事件統一裁罰基準及處理細
    則第5 條明定，處理違反道路交通管理事件，有關文書送達
    之程序，依行政程序法之規定，而行政程序法並無送達文書
    準用民事訴訟法之明文規定。抑且道路交通案件處理辦法所
    指之交通案件乃指「違反道路交通管理處罰條例經公路主管
    機關或警察機關或其聯合設置之裁決機關處罰後，聲明異議
    案件」、「道路交通刑事案件」，道路交通案件處理辦法第
    2 條定有明文，足徵道路交通管理事件之違規舉發所適用之
    程序與違規舉發後經裁決機關處罰後之聲明異議所適用之程
    序，確屬異端。原審未予辨明，遽為混用，實屬不當。又原
    審所引最高法院該次會議紀錄係探討民事訴訟法第138條第2
    項所規定寄存送達發生效力所應經10日期間，究自寄存之日
    當日起算，或自寄存之日之翌日起算，與違反道路交通管理
    事件有關文書送達之程序，係依行政程序法之規定，兩者亦
    不相同，原審以此為據，亦容有違誤之處。
八、綜上所述，本件抗告人即受處分人確有駕駛其所有之車號5F
    P-733 號重型機車於前揭時、地違規闖紅燈之違規行為，原
    處分機關依道路交通管理處罰條例第53條第1 項、第63條、
    道路交通管理事件統一裁罰基準及處理細則第43條、第44條
    、第67條規定舉發受處分人未依應到案期限繳納罰鍰逾60日
    以上，裁處異議人罰鍰新臺幣（下同）4,500 元，並記違規
    點數3 點，自屬無違。又原舉發機關舉發違規通知單自寄存
    日即97年2 月15日起發生送達之效力，而本件舉發違規通知
    單原載應到案日為97年2 月20日，本件寄存送達之程序並無
    不法，原審認本件舉發違規通知單於97年2 月25日始生合法
    寄存送達效力，已逾本件舉發違規通知單所載之應到案日期
    後，不得以受處分人逾越應到案期限而加重處罰，而將原處
    分撤銷，改裁處法定最低額之罰鍰1,800元，並記違規點數3
    點，尚有未洽。原處分機關抗告意旨指摘原裁定不當，為有
    理由。本件受處分人違規事實明確，本院認無再發回之調查
    必要，乃由本院自為裁定，將原裁定撤銷，並駁回受處分人
    之聲明異議。
據上論結，本案應依道路交通案件處理辦法第19條、第26條，刑
事訴訟法第413 條，裁定如主文。
中    華    民    國    97    年    12    月    9     日
                  刑事第十五庭審判長法  官  吳昭瑩
                                    法  官  李正紀
                                    法  官  李釱任
以上正本證明與原本無異。
不得再抗告。
                                    書記官  洪秋帆
中    華    民    國    97    年    12    月    11    日


司法院資訊處製作；財團法人民間司法改革基金會備份。
